臺灣士林地方法院民事判決　　　　　　　95年度訴字第1054號
原　　　告　丁○○
訴訟代理人　丁福慶律師
複代理人　　陳智勇律師
　　　　　　丙○○
被　　　告　甲○○
　　　　　　銘昇貨運有限公司
法定代理人　己○○○
上　1　 人
訴訟代理人　乙○○
上2 人共同
訴訟代理人　戊○○
上列當事人間損害賠償事件，本院於民國96年4 月11日言詞辯論
終結，判決如下：
    主  文
原告之訴駁回。
訴訟費用新台幣伍萬零伍佰元由原告負擔。
    事實及理由
一、本件原告起訴主張：
  (一)被告甲○○受僱於被告銘昇貨運有限公司（以下簡稱銘昇公
    司），於民國94年2 月24日駕駛車牌號碼XI -326 號營業貨
    運曳引車，行經台北市○○路○ 段路口時，明知聯結車不得
    迴轉，竟違規迴轉，且於違規迴轉後，未於交岔路口30公尺
    前變換入外側車道，亦未顯示方向燈或手勢，更疏未注意兩
    車併行之間隔，致原告丁○○騎乘車牌號碼F55-027 號重型
    機車，行經訴外人林程訓駕駛違規停放路邊之車牌號碼2T-
    1437號自用小貨車時，遭兩車夾擊不穩傾倒，而為被告所駕
    駛之上開曳引車右後輪輾壓左腳，受有骨盆腔骨折、陰囊開
    放性傷口、左側下肢骨折合併感染、膝上截肢等重大傷害，
    依民法第184 條第1 項前段、第185 條、第188 條、第193
    條第1 項、第195 條第1 項規定，原告得請求被告連帶賠償
    下列費用：(1)醫療費用：原告於發生車禍後送台北勞民總醫
    院治療，並進行截肢手術，所支出之醫療費用為新台幣（以
    下同）198,546 元。(2)看護費用：原告於94年2 月24日起至
    同年5 月6 日住院手術期間須專人看護，除94年4 月3 日至
    同年5 月5 日之夜班由訴外人李玲珠照顧，支出27,500元外
    ，其餘時間由家屬自行照顧，惟此照顧並無減免被告支出之
    意思，依行情每日為2,000 元、半日為1,000 元，則95年2
    月24日至同年4 月2 日全日照顧之費用為76,000元，同年4
    月3 日至同年5 月6 日白天照顧之費用34,000元，共計137,
    500 元。(3)喪失或減少勞動能力損失：原告於車禍發生前任
    職於訴外人松茂企業有限公司，按事故當月起前6 個月之平
    均日投保薪資為1,160 元，月薪為34,800元，年收入為417,
    600 元。而一下肢足關節以上殘廢者，其殘廢等級為5 ，勞
    動能力喪失比例為84.59%，則原告年收入損失為353,248 元
    ，按93年台灣省簡易生命表，原告於車禍發生時42歲，平均
    餘命為33.15 歲，而33年之霍夫曼係數為19.0000000，核算
    原告一次得請求之金額為6,996,460 元。(4)精神慰撫金：原
    告本有正常之工作，且有幼子胡峻銘僅6 歲待撫養，因被告
    疏失造成原告須左腳截肢，喪失勞動能力高達84.59%，終身
    幾近無法工作，且因骨盆骨折而為肛門造廔手術，終身不便
    及為痛苦折磨，其傷害不得謂不大，爰請求300 萬元慰撫金
    。以上金額合計10,332,606元，原告業自機車強制險部分領
    取95萬元，茲先一部請求被告連帶給付500 萬元（包括醫療
    費用198,546 元、看護費用137,500 元、慰撫金100 萬元、
    喪失或減少勞動能力之損失3,663,954 元）等語，並聲明：
    被告應連帶給付原告500 萬元，及自起訴狀繕本送達翌日起
    至清償日止，按週年利率5%計算之利息。
  (二)對被告抗辯所為之陳述：
    (1)依原告甲○○於台北市政府警察局北投分局交通分隊製作
      之談話紀錄顯示，原告甲○○違規迴轉後，即違規行駛於
      第4 車道即最外側車道，而非距交岔路30公尺始換入外側
      車道，且疏未保持兩車並行之安全間隔，致與違規停放路
      邊之小貨車夾擊原告，顯已違反道路交通安全規則第94條
      第3 項、第102 條第1 項第3 款、第5 款規定，且此違反
      與原告受傷間具有相當因果關係。又訴外人林程訓駕駛之
      車牌號碼2T-1437 號自用小貨車之車寬為1.81公尺，原告
      騎乘之車牌號碼F55-027 號重型機車車寬0.63公尺，而被
      告甲○○駕駛之車牌號碼XI-326號營業貨運曳引車車尾於
      事故發生時距道路邊緣3 公尺，原告血跡距離道路邊緣距
      離為2.4 公尺，可知被告甲○○駕駛之曳引車距原告騎乘
      之機車最大距離為0.56公尺，而原告行駛中依法和車牌號
      碼2T-1437 號自用小貨車必須保持半公尺之安全距離，則
      被告與原告之距離實為0.06公尺，顯違反道路交通安全規
      則第100 條第1 項第5 款、第101 條第1 項第5 款之規定
      。
    (2)被告甲○○為被告銘昇公司之靠行司機，靠行司機客觀上
      為貨運公司服勞務，而貨運公司對靠行司機亦有選任監督
      之責，故被告甲○○與被告銘昇公司間之關係，自屬民法
      第188 條所稱之受僱人與僱用人。
二、被告則以：
  (一)本件事故發生起因為訴外人林程訓駕駛之車牌號碼2T-1437
    號自小客車於設有禁止臨停標線處臨時停車，且未注意其他
    車輛往來即開啟車門，致撞擊原告所駕駛之重型機車而使其
    倒地，遭被告甲○○駕駛之車牌號碼XI-326號營業貨運曳引
    車後之半拖車（車號VX-76） 後輪輾過，被告對於上開事實
    無法注意，並無故意過失可言。台北市車輛行車事故鑑定委
    員會94年7 月7 日鑑定意見及台北市車輛行車事故鑑定覆議
    委員會94年8 月29日鑑定覆議意見，均認原告係因訴外人林
    程訓未及注意即開啟車門之行為而遭撞擊倒地前滑後，遭被
    告甲○○所駕駛之車牌號碼XI-326號營業貨運曳引車右後輪
    輾壓受傷，該肇事因素係因可歸責於訴外人林程訓在設有禁
    止臨停標線處臨時停車、開啟車門未注意其他車輛等違規行
    為所致。又被告甲○○在本件事故中雖有違規迴轉之行為，
    惟事故發生時已成直線行駛，縱有違規迴轉行為，亦屬一般
    違規，原告並非該行政規則保護之客體，該違規迴轉之行為
    在一般情形下並不通常會發生肇事結果，若先無訴外人林程
    訓之肇事原因等行為，即不生該肇事結果，且被告甲○○對
    於原告受訴外人林程訓任意開啟車門撞擊倒地乙事，無預見
    可能，自無法注意，則被告甲○○之行與原告之損害間，不
    過係偶然之事實，而無相當因果關係。
  (二)被告甲○○駕駛之車牌號碼XI-326號營業貨運曳引車係靠行
    於被告銘昇公司，兩者並非僱傭關係，原告請求被告2 人負
    連帶賠償責任，顯無理由。
  (三)退步言之，被告提出之診斷證明不能認定其喪失勞動能力達
    84.59%，且其實際支出之醫療費僅138,049 元。又被告已給
    付原告之部分，原告請求並未扣除，亦非合理等語置辯。
  (四)並聲明：(1)原告之訴駁回。(2)如受不利判決，被告願供擔保
    請准宣告免為假執行。
三、本件經本院依民事訴訟法第271 條之1 準用同法第270 條之
    1 第1 項第3 款規定，整理並協議簡化爭點及不爭執點如下
    （本院96年4 月11日言詞辯論筆錄，卷2 第110 頁至第111
    頁）：
  (一)兩造不爭執之事實：
    (1)原告於民國94年2 月24日上午11時許，騎乘車牌號碼F55-
      027 號重型機車沿承德路7 段由北往南行駛，行經大度路
      口時，停於承德路7 段、大度路口11.4公尺路側、由訴外
      人林程訓之駕駛車牌號碼2T-1437 號自用小貨車車門突然
      開啟，原告因車門撞擊而倒地，遭被告甲○○駕駛被告銘
      昇公司所有之XI-326號營業貨運曳引車右後第1 排車輪輾
      壓左腳，受有骨盆腔骨折、陰囊開放性傷口、左側下肢骨
      折合併感染、膝上截肢等傷害。
    (2)車牌號碼XI-326號營業貨運曳引車於事故發生前原先沿承
      德路7 段由南往北行駛，於大度路口迴轉為由北往南行駛
      ，欲右轉至承德路7 段401 巷，事故發生時距離承德路7
      段401 巷巷口88.2公尺，大度路口距承德路401 巷巷口
      106 公尺（卷2 第81頁）。
    (3)被告甲○○為被告銘昇公司之靠行司機。
    (4)原告於94年2 月24日住院進行手術，於94年5 月6 日出院
      ，住院期間須全日僱請看護（卷1 第8 頁、第13頁至第14
      頁） 。
    (5)車牌號碼XI-326營業貨運曳引車向太平產物保險股份有限
      公司投保強制汽車責任險，被保險人為被告銘昇公司，於
      94年2 月24日出險賠付原告醫療費20萬元、殘廢給付75萬
      元（卷2 第48頁至第72頁）。
  (二)兩造爭執要旨：
    (1)被告甲○○於事故發生時是否違規迴轉？是否違規跨越車
      道行駛？是否超車未保持安全距離？如有該等行為，對於
      事故之發生是否有相當因果關係？
    (2)被告甲○○是否為被告銘昇公司之受僱人？如是，被告銘
      昇公司是否已盡選任監督義務？
    (3)被告得請求金額若干？
　    醫療費部分，實際支出金額是否僅138,049元？
      原告是否喪失勞動能力達84.59%？
      原告請求之慰撫金是否過高？
      原告獲得強制汽車責任險理賠金額是否應予扣除？
四、茲就上述爭點，析述本院得心證之理由如下：
  (一)被告甲○○於事故發生時是否違規迴轉？是否違規跨越車道
    行駛？是否超車未保持安全距離？如有該等行為，對於事故
    之發生是否有相當因果關係？
    本件原告主張被告違規迴轉並跨越車道行駛，且未保持安全
    距離，以致事故發生云云，惟為被告所否認。經查：
    (1)本件事故之發生，係因原告騎車經過臨時停車於劃有紅實
      線之外側車道、由訴外人林程訓之駕駛車牌號碼2T-1437
      號自用小貨車旁時，上開自用小貨車車門突然開啟，致原
      告因車門撞擊而倒地，遭被告甲○○駕駛之XI-326號營業
      貨運曳引車右後第1 排車輪輾壓左腳等情，為兩造所不爭
      執，並據被告甲○○於刑事案件警訊時陳稱：「迴轉後我
      車行駛於第4 車道時我車上無線電立即有同行於後的車駕
      駛葉衍伸呼叫說我車後方有狀況，我由右側照後鏡後發現
      一個人躺在我車右後輪下方」等語（卷2 第15頁），核與
      證人即當天駕車於被告甲○○車輛後方之葉衍伸於刑事案
      件中證稱：「……自小貨於現場靜止停車於路邊，機車由
      大度路方向行駛往南，自小貨左側車門開啟時，機車倒地
      」（參見台灣士林地方法院檢察署94年度偵字第12516 號
      偵查卷宗第31頁）、「我當時車子離被告（即訴外人林程
      訓）的車子3 公尺」、「因為被告的車門打開去撞到告訴
      人（即原告）的機車，機車在那裡告訴人（即原告）已經
      不見了」、「因為以我的角度看不到甲○○的右後輪胎，
      我想有可能告訴人（即原告）跑到他的車底下去，我很緊
      張然後就一方面按無線電，一方面叫甲○○不要動，我就
      下車去查看，發現告訴人（即原告）的左腳被輾過去，右
      腳在前輪的前面」等語相符（卷2 第93頁），而證人葉衍
      伸與被告雖為同業，當日欲赴同一工地，惟2 人非受僱於
      同一公司，此經證人葉衍伸於本院95年度交易字第40號刑
      事案件所陳明（參見上開卷宗第53頁），實無甘冒偽證重
      罪而迴護被告甲○○之理。參以原告於刑事案件警訊時亦
      陳稱：「我於94年2 月24日12時50分許駕駛F55- 027號重
      機車行經北市○○區○○路右轉承德路口時，因停放路旁
      自小貨車2T-1437 號駕駛林程訓忽然開啟左前方車門，撞
      到我機車右方致我跌倒，遭後方來車XI-3 26 號營聯結車
      右後方車輪輾過我右腳」、「林程訓並沒有即刻下車處理
      ，我倒地後看見林程訓欲駕車離開，我趕緊請營聯結車駕
      駛甲○○去將林程訓攔下」（參見上開偵查卷宗第10頁至
      第11頁）、「被告（即訴外人林程訓）車門碰到我機車車
      身……可以確定是被被告（即訴外人林程訓）車門碰到，
      不是被砂石車碰到」等語（參見本院95年度交易字第40號
      刑事卷宗第16頁），核與被告甲○○於偵訊時陳稱：「他
      （原告）當時神智還很清楚，他當時要我把被告（即訴外
      人林程訓）擋住不要讓被告（即訴外人林程訓）把車開走
      」等語相符（卷2 第94頁）。再核諸上開偵查卷宗所附之
      補充資料表、現場照片、道路交通事故現場圖，訴外人林
      程訓所駕自用小貨車左側護欄有擦痕、被告甲○○所駕駛
      之曳引車右後車輪有撞擊痕跡，血跡位於訴外人林程川駕
      駛之自用小貨車車頭左側暨被告立超緝駕駛之曳引車右後
      車輪右側之間，距曳引車車尾2 公尺，與前揭原告右側遭
      訴外人林程訓開啟左車門撞擊倒地，再與聯結車右後車輪
      碰撞等情相符。綜上，本件事故係因原告遭訴外人林程訓
      開啟車門撞擊而發生，原告受撞擊後倒於被告甲○○駕駛
      之車輛下方，遭其右後輪輾壓，依一般人駕駛常態及反應
      時間，實難期待被告甲○○對於突如其來彈入其後車輪間
      之原告有何應注意、能注意而不注意之過失可言，台北市
      車輛行車事故鑑定委員會94年7 月7 日北鑑審字第094302
      05200 號鑑定意見書、台北市車輛行車事故鑑定覆議委員
      會94年9 月6 日北市交5 字第09433481 900號鑑定覆議意
      見書亦認訴外人林程訓駕駛自用小貨車涉嫌開啟車門未注
      意其他車輛，及在設有禁止臨停標線處臨時停車，為肇事
      原因（參見上開偵查卷宗第18頁至第25頁）。又原告雖於
      本件起訴狀主張其係遭被告甲○○與訴外人林程訓二車夾
      擊不穩傾倒云云，惟與其前於刑事案件陳述內容不符，且
      原告嗣於本院96年4 月11日言詞辯論期日整理爭點時，對
      於其係因訴外人林程訓開啟車門撞擊倒地乙節業已不爭執
      ，此部分爰不贅予論駁。
    (2)至原告主張被告甲○○違規迴轉以致車事發生云云。按聯
      結車不得迴轉，道路交通安全規則第106 條第6 款固有明
      文規定，被告甲○○原先沿承德路7 段由南往北行駛，於
      大度路口迴轉為由北往南行駛之事實，為兩造所不爭執，
      則被告甲○○有違規迴轉之行為，當無疑異。然查，依道
      路交通事故現場圖（卷2 第14頁）及台北市政府警察局北
      投分局96年2 月12日北市警投分交字第09630264800 號函
      （卷2 第81頁）所示，事故發生時被告甲○○駕駛之車輛
      右側車頭距路緣3.3 公尺、右側車尾距路緣3 公尺，車尾
      距離後方大度路口17.8公尺、距離前方承德路7 段401 巷
      巷口88.2公尺，車身已成直線行駛之狀態，核非於違規迴
      轉過程中發生事故，且誠如前述，本件事故之發生係因訴
      外人林程訓在設有禁止臨時停車之標線處臨時停車，且未
      注意其他車輛即驟然開啟車門，撞擊原告，與被告甲○○
      先前之迴轉行為並無關連，被告甲○○縱有交通違規之情
      事，亦不能認為對於原告所受傷害有何過失可言。
    (3)又原告指稱被告甲○○違規跨越車道行駛云云。按「汽車
      行駛至交岔路口右轉彎時，應距交岔路口30公尺前顯示方
      向燈或手勢，換入外側車道、右轉車道或慢車道，駛至路
      口後再行右轉。但由慢車道右轉彎時應於距交岔路口30至
      60 公 尺處，換入慢車道，道路交通安全規則第102 條第
      1 項第4 款定有明文。查本件被告甲○○於事故發生前欲
      右轉至承德路7 段401 巷，事故發生後停於慢車道與外側
      第2 車道間，距離承德路7 段401 巷巷口88.2公尺等情，
      為兩造所不爭執，並有道路交通事故現場圖（卷2 第14頁
      ）、台北市政府警察局北投分局96年2 月12日北市警投分
      交字第09630264800 號函（卷2 第81頁）足考，應認被告
      甲○○欲右轉時，已依上開規定於交岔路口30公尺以上之
      距離由外側第2 車道逐漸換入慢車道，並無原告所指之過
      失。
    (4)另原告主張被告甲○○超車未保持兩車併行安全距離以致
      肇事云云。按「汽車行駛時，駕駛人應注意車前狀況及兩
      車併行之間隔，並隨時採取必要之安全措施。」「汽車超
      車及讓車時，應依下列規定：……五、前行車減速靠邊或
      以手勢或亮右方向燈表示允讓後，後行車始得超越。超越
      時應顯示左方向燈並於前車左側保持半公尺以上之間隔超
      過，行至安全距離後，再顯示右方向燈駛入原行路線。」
      道路交通安全規則第94條第3 項、第101 條第1 項第5 款
      定有明文。查本件事故發生時被告甲○○駕駛之車輛右側
      車尾距路緣3 公尺，而訴外人林程訓駕駛之車牌號碼2T-1
      437 號自用小客車車寬1.81公尺、原告騎乘之車牌號碼F5
      5-027 號重型機車車寬0.63公尺，此有道路交通事故現場
      圖（卷2 第14頁）、交通部公路總局台北區監理所96年1
      月4 日北監車字第09500063808 號函送之汽車新領牌照登
      記書（卷2 第38頁至第39頁）、機車行照（卷2 第76頁）
      、山葉公司網站（卷2 第77頁）等影本足考，應認事故發
      生時，被告甲○○駕駛之車輛與原告騎乘之機車距離至多
      為0.56公尺（計算式：3-1.81-0.63=0.56）。然關於原告
      指摘被告甲○○超車云云，未據其舉證以實其說，且依道
      路交通事故現場圖（卷2 第14頁）、交通事故談話紀錄表
      （卷2 第15頁）顯示，被告甲○○駕駛之車輛行駛在前，
      原告騎乘之機車行駛於其右後側，且被告甲○○斯時車速
      每小時僅10公里，應較原告車速為慢，難認有何超車之可
      能，二者於事發之前應為前後車之關係，而非被告甲○○
      超越原告，則原告主張被告甲○○超車未依道路交通安全
      規則第101 條第1 項第5 款規定保持半公尺以上之間隔云
      云，即無足採。另依道路交通事故現場圖所示，被告甲○
      ○駕駛之曳引車於事發時已幾近通過訴外人林程訓之自用
      小客車，且上開自用小客車係停放於路旁，並非在行進中
      ，二者並無兩車併行應保持距離之關係，而以被告甲○○
      當時車速之慢，原告應係自後方駛來欲從上開二車中間通
      過，倘非訴外人林程訓突然開啟車門，觀之上開二車間距
      1.19公尺，足敷原告安全通過，且被告甲○○行駛在前，
      能否注意右後方來車未與其保持安全距離，誠非無疑，難
      認被告甲○○此部分有何過失可言。
    (5)退步言之，縱令被告甲○○有原告所指之上開違規行為，
      惟按，損害賠償之債，以有損害之發生及有責原因之事實
      ，並二者之間，有相當因果關係為成立要件，故原告所主
      張損害賠償之債，如不合於此項成立要件者，即難謂有損
      害賠償請求權存在（最高法院48年台上字第481 號判例意
      旨參照）。又所謂相當因果關係，係指依經驗法則，綜合
      行為當時所存在之一切事實，為客觀之事後審查，認為在
      一般情形下，有此環境、有此行為之同一條件，均可發生
      同一之結果者，則該條件即為發生結果之相當條件，行為
      與結果即有相當之因果關係。反之，若在一般情形下，有
      此同一條件存在，而依客觀之審查，認為不必皆發生此結
      果者，則該條件與結果不相當，不過為偶然之事實而已，
      其行為與結果間即無相當因果關係（最高法院76年台上字
      第192 號判例意旨參照）。如前所述，本件事故之發生係
      因訴外人林程訓在設有禁止臨時停車之標線處臨時停車，
      且未注意其他車輛即突然開啟車門而撞擊原告，原告受撞
      擊後倒地，遭被告甲○○駕駛之車輛右後輪輾壓，並非被
      告甲○○違規迴轉、跨越車道準備右轉或超車未保持安全
      距離而撞擊原告，則被告甲○○行經該處輾壓倒於其右後
      車輪間之原告，固係發生原告受傷結果之條件之一，然依
      經驗法則，不能認為在一般情形下，有此環境、有此行為
      之同一條件，均可發生同一之結果，不過為偶然之事實而
      已，難認被告甲○○之行為與原告之受傷間有相當因果關
      係。
  (二)綜上，原告未能舉證證明被告甲○○有過失行為，暨其行為
    與結果間有相當因果關係，則關於被告銘昇公司是否應負僱
    佣人連帶賠償責任、得請求之金額若干等節，即屬無庸認定
    ，附此敘明。
五、從而，原告依侵權行為之法律關係，訴請被告連帶給付原告
    500 萬元，及自起訴狀繕本送達翌日起至清償日止，按週年
    利率5%計算之利息，為無理由，應予駁回。
六、本件判決基礎俱已臻明確，兩造其餘攻防方法及訴訟資料經
    本院審酌後，核與判決不生影響，無逐一論駁之必要，併此
    敘明。
七、末按，「法院為終局判決時，應依職權為訴訟費用之裁判。
    」民事訴訟法第87條第1 項定有明文。查本件原告之訴為無
    理由，訴訟費用50,500元應由原告負擔。
八、據上論結，原告之訴為無理由，依民事訴訟法第78條、第87
    條第1項，判決如主文。
中　　華　　民　　國　　96　　年　　4 　　月　　25　　日
                  民事第二庭  法  官  陳玉曆
以上正本證明與原本無異。
如對本判決上訴，應於判決送達後20日內向本院提出上訴狀。
中　　華　　民　　國　　96　　年　　4 　　月　　30　　日
                              書記官  蔡雨呈
